臺灣嘉義地方法院民事判決
110年度訴字第652號
原      告  李復興  

訴訟代理人  湯光民律師
複  代理人  劉昆銘律師


被      告  吳瑞芳  


上列當事人間請求拆屋還地事件，本院於民國111年5月17日言詞
辯論終結，判決如下：     
    主  文
被告應將坐落於嘉義縣○○鄉○○○○段0000地號土地上如附圖所示編
號Ａ部分面積62.49平方公尺、編號Ｂ部分面積1平方公尺、編號Ｃ
部分面積0.53平方公尺地上物拆除，並將土地騰空返還原告及其
他全體共有人。
被告應將坐落於嘉義縣○○鄉○○○○段0000地號土地上如附圖所示編
號Ａ部分面積83.30平方公尺、編號Ｂ部分面積4.16平方公尺地上
物拆除，並將土地騰空返還原告及其他全體共有人。
訴訟費用由被告負擔。
    事實及理由
壹、程序方面
    按不變更訴訟標的，而補充或更正事實上或法律上之陳述者
    ，非為訴之變更或追加。民事訴訟法第256條定有明文。查
    本件原告起訴時聲明請求被告應將坐落於嘉義縣○○鄉○○○○段
    0000○0000地號土地（下稱1280、1287地號土地）上如起訴
    狀附圖一所示之地上物拆除，並將前開土地騰空返還原告及
    其他全體共有人，經地政機關測量後，原告於民國111年4月
    27日具狀更正為被告應將坐落於1280地號土地上如嘉義縣大
    林地政事務所111年4月6日複丈成果圖（下稱附圖）所示編
    號Ａ部分面積62.49平方公尺、編號Ｂ部分面積1平方公尺、編
    號Ｃ部分面積0.53平方公尺地上物拆除，並將土地騰空返還
    原告及其他全體共有人，以及被告應將坐落於1287地號土地
    上如附圖所示編號Ａ部分面積83.30平方公尺、編號Ｂ部分面
    積4.16平方公尺地上物拆除，並將土地騰空返還原告及其他
    全體共有人（見本院卷第101至102頁）。經核原告所為，係
    更正其事實上或法律上之陳述，非為訴之變更追加，揆諸前
    揭規定，並無不合，應予准許。
貳、實體方面
一、原告主張：1280地號土地為兩造及其他共有人所共有，1287
    地號土地為原告與其他共有人所共有，然被告建造所有鐵皮
    屋時，未經原告及其他共有人之同意，擅自跨建至1280、12
    87地號土地上，即如附圖所示編號Ａ、Ｂ、Ｃ部分之地上物（
    下稱系爭地上物），無權占用原告對1280、1287地號土地之
    持分，已妨害原告對該土地持分所有權之圓滿行使狀態，無
    法物盡其用，亦致共有人之所有權受有損害，爰依民法第76
    7條、第821條之規定，請求被告將系爭地上物拆除並將土地
    騰空返還原告及其他共有人等語。並聲明：⒈被告應將坐落
    於1280地號土地上如附圖所示編號Ａ部分面積62.49平方公尺
    、編號Ｂ部分面積1平方公尺、編號Ｃ部分面積0.53平方公尺
    地上物拆除，並將土地騰空返還原告及其他全體共有人。⒉
    被告應將坐落於1287地號土地上如附圖所示編號Ａ部分面積8
    3.30平方公尺、編號Ｂ部分面積4.16平方公尺地上物拆除，
    並將土地騰空返還原告及其他全體共有人。
二、被告答辯略以：同意拆除系爭地上物並返還土地給原告，但
    要給被告1年的時間拆除。
三、本院之判斷： 
　  按所有人對於無權占有或侵奪其所有物者，得請求返還之。
    對於妨害其所有權者，得請求除去之。有妨害其所有權之虞
    者，得請求防止之。又各共有人對於第三人，得就共有物之
    全部為本於所有權之請求。但回復共有物之請求，僅得為共
    有人全體之利益為之。民法第767條第1項、第821條分別定
    有明文。又以無權占有為原因，請求返還所有物之訴，被告
    對原告就其物有所有權存在之事實無爭執，而僅以非無權占
    有為抗辯者，原告於被告無權占有之事實，無舉證責任。被
    告應就其取得占有，係有正當權源之事實證明之。如不能證
    明，則應認原告之請求為有理由（最高法院72年度臺上字第
    1552號判決要旨參照）。經查：
    ㈠原告告主張其為1280、1287地號土地共有人之一，而被告
      為系爭地上物之處分權人之事實，為兩造所不爭執，復有
      原告提出之土地登記第三類謄本在卷可證。而系爭地上物
      確有占用1280地號土地上如附圖所示編號Ａ部分面積62.49
      平方公尺、編號Ｂ部分面積1平方公尺、編號Ｃ部分面積0.5
      3平方公尺及1287地號土地上如附圖所示編號Ａ部分面積83
      .30平方公尺、編號Ｂ部分面積4.16平方公尺，業經本院至
      現場履勘屬實，並囑託嘉義縣大林地政事務所派員會同測
      量，經該所以111年4月6日嘉林地測字第1110002216號函
      檢送土地複丈成果圖在卷可稽(見本院卷第81至83頁)，是
      依本院調查證據之結果，堪信原告之主張為真實。
　  ㈡被告雖辯稱：伊願意拆除系爭地上物，然需要一年之時間
      拆除云云，然為被告所不同意。經查，所有權人於法令限
      制之範圍內，得自由使用、收益處分其所有物，並排除他
      人之干涉，此為民法第765條所明定，準此，所有權人之
      權利是否行使、何時行使，原則上要任由所有權人自行決
      之。故本件原告為維護私有土地所有權之完整性，因而請
      求被告將系爭地上物拆除，乃所有權權能之正當行使，且
      依附圖所示，被告僅須將坐落在1280、1287地號土地上之
      磚牆及搭建之鐵皮建物等地上物拆除，至於拆除之所需之
      條件以及時間之長短，攸關原告使用1280、1287地號土地
      之權利，乃將來執行之問題，並非被告所得置喙，是被告
      上開所辯，並無可採。
四、綜上所述，被告既未能舉證其有何占有1280、1287地號土地
    之權源，則本件原告依民法第767條第1項、第821條規定，
    請求判決如主文第一、二項所示，為有理由，應予准許。
五、訴訟費用負擔之依據：民事訴訟法第78條。　　　　　　　
中　　華　　民　　國　　111 　年　　5 　　月　　31　　日
                          民一庭法　官　黃茂宏   
以上正本係照原本作成。
如對本判決上訴須於判決送達後20日內向本院提出上訴狀。 
如委任律師提起上訴者，應一併繳納上訴審裁判費。 
中　　華　　民　　國　　111 　年　　5 　　月　　31　　日
                                書記官  官佳慧